【裁判字號】    97,建上,51
【裁判日期】    980429
【裁判案由】    給付報酬
【裁判全文】
臺灣高等法院民事判決                  97年度建上字第51號
上  訴  人  慶耀營造有限公司
法定代理人  丙○○
訴訟代理人  甲○○
被 上訴 人  內政部營建署
法定代理人  丁○○
訴訟代理人  林添進律師
上列當事人間請求給付報酬事件，上訴人對於中華民國97年4月
16日台灣台北地方法院96年度建字第240號第一審判決提起上訴
，本院於98年4月15日言詞辯論終結，判決如下：
    主  文
原判決關於駁回上訴人後開第二項之訴部分，及該部分假執行之
聲請，並訴訟費用之裁判均廢棄。
被上訴人應給付上訴人新台幣壹佰肆拾柒萬捌仟陸佰參拾伍元及
自民國九十六年十月十八日起至清償日止，按年息百分之五計算
之利息。
其餘上訴駁回。
第一、二審訴訟費用，由被上訴人負擔百分之四十五，餘由上訴
人負擔。
    事實及理由
甲、程序方面：
    被上訴人之法定代理人原為林欽榮，嗣於本院審理中變更為
    丁○○，有行政院97年8月27日院授人力字第0970020951號
    令附卷可憑，並據其具狀聲明承受訴訟（本院卷頁113-114
    ），核與民事訴訟法第170條、第175條第1項、第176條之規
    定，並無不符，應予准許。
乙、實體方面：
一、上訴人起訴主張：
（一）兩造於民國94年9月27日簽訂工程契約書 （下稱系爭契約
      ），約定由上訴人承攬被上訴人之「國立花蓮師範學院附
      設實驗國民小學校園整建第2 期工程」（下稱系爭工程）
      ，被上訴人並就系爭工程內所挖掘剩餘土石方（下稱系爭
      土石方），以有價土石方新台幣（下同）-1,478,635元計
      價處理，即認系爭土石方為再利用物料，無須棄土證明，
      得逕予砂石場標售作價，據以抵費作為給付上訴人工程報
      酬之一部。惟系爭工程為建築物新建工程，被上訴人委任
      建築師申請相關建築執照，有關系爭土石方之處理，經花
      蓮縣政府依其頒訂之「花蓮縣營建剩餘土石方處理及資源
      堆置場設置管理要點」（下稱花蓮縣營建剩餘土石方處理
      要點）第貳、五點之規定，於系爭工程之建造執照上加註
      系爭土石方5,054立方米列管 ，致系爭土石方需棄土證明
      且送交指定處所處理，而無法轉售他人變價。被上訴人於
      設計規劃系爭工程時，未依「公共工程及公有建築營建剩
      餘土石方交換利用作業要點」之規定，就系爭土石方辦理
      撮合交換相關程序，致系爭土石方無法變價，顯非有價土
      石方。
（二）被上訴人交付系爭土石方以抵銷工程報酬1,478,635元之
      契約義務，即因可歸責於被上訴人之事由而給付不能，被
      上訴人應依民法第226條第1項規定負損害賠償之責。又被
      上訴人既以系爭土石方作價抵費以為承攬報酬之一部，無
      異以系爭土石方為買賣標的出售上訴人，以價金抵銷應給
      付之承攬報酬，被上訴人就系爭土石方無法變價自應依民
      法第353條準用第226條第1 項之規定負權利瑕疵擔保責任
      ，賠償上訴人所受損害1,478,635元。
（三）系爭土石方既無法變價，則處理系爭土石方仍屬承攬工作
      項目，被上訴人本應編製合理之運距及處理經費，則依系
      爭契約第15條規定，被上訴人應辦理變更契約並依民法第
      491 條規定給付承攬報酬。該工作項目雖未定單價，然兩
      造於締約後有變更新增之工作項目單價，被上訴人應依該
      價目表，給付上訴人處理系爭土石方之費用共1,886,114
      元。
（四）綜上，爰依民法第226條第1項、承攬契約之法律關係，請
      求被上訴人給付上訴人3,364,749元及自起訴狀繕本送達
      翌日起至清償日止，按年息5%計算之利息。
    （原審判決上訴人敗訴，上訴人提起上訴。）
    並於本院聲明：
    (一)原判決廢棄。
    (二)被上訴人應給付上訴人3,364,749元及自起訴狀繕本送達
      翌日起至清償日止，按年息5%計算之利息。
    (三)願供擔保，請准宣告假執行。
二、被上訴人則抗辯如下：
（一）系爭土石方仍可變價：
    １、不論建築工程抑或公共工程剩餘土石方，均依花蓮縣營
        建剩餘土石方處理要點為土石方管制，且所管制者包含
        可再利用之剩餘土石方及廢棄物，花蓮縣政府雖有列管
        系爭土石方，惟只管制流量，不管制流向，經列管之系
        爭土石方仍可變價。
    ２、所謂無需棄土證明係指公共工程剩餘土石方之處理，於
        同一主管機關內不同工地內有互為需求時，此時當地主
        管機關雖有剩餘土石方之管制，但只要將此情形向主管
        機關核備即可。本件並無所謂無需棄土證明之適用。
    ３、依92年9月16日所修正之「營建剩餘土石方處理方案 」
        參、剩餘土石方處理方針一(二)之規定，無論營建剩餘土
        石方有無變價之約定，本均應受該方案之管制，有價與
        無價之約定並不影響營建剩餘土石方之處理方式。又上
        開方案參、二(三)所謂「…前項可再利用物料之處理，不
        受本方案規定之限制」為系爭工程完工後所修訂，並不
        適用於系爭工程。
（二）本件被上訴人之建築執照核發日期為94年7月6日，並於94
      年7 月27日公開上網招標，系爭土石方早於被上訴人公告
      招標文件時即已編列為負值，即以抵費之方式處理，且該
      項向列為依總價結算，所得抵充之費用，應抵充於承攬契
      約總價中，而上訴人經核算後以總價結算方式承包，所有
      風險均應自行考量，是系爭土石方部分雖採負值計算，然
      上訴人於投標時即將相關風險納入考量範疇，以訂定承攬
      總價據以參加競標，上訴人自應受契約之拘束。從而，系
      爭土石方依約應由上訴人處理，上訴人將可再利用之系爭
      土石方付費或收費至土資場，實非被上訴人所能支配決定
      。被上訴人自無債務不履行之損害賠償責任，上訴人亦無
      從請求被上訴人給付處理費用。
    並於本院聲明：
    (一)上訴人之上訴及假執行之聲請均駁回。
    (二)如受不利判決，願供擔保請准宣告免為假執行。
三、兩造不爭執之事實：
（一）兩造於94年9 月27日簽訂系爭契約，約定由上訴人承攬被
      上訴人之系爭工程，並就系爭土石方以有價土石方處理，
      以負值計價，即認系爭土石方得由上訴人轉售他人，所得
      價金可抵被上訴人應付之承攬報酬。
（二）花蓮縣政府就系爭工程核發94年7月6日府城建執字第94A0
      866 號建造執照，並於該建造執照上加註剩餘土石方列管
      數量為5,054立方米。
四、兩造之爭點及論斷：
    上訴人主張系爭土石方因可歸責於被上訴人致遭花蓮縣政府
    列管而無法變價，被上訴人應負給付不能之損害賠償責任，
    並應依約另給付處理系爭土石方之費用等語。為被上訴人所
    否認，並以前揭情詞置辯。是本件兩造爭點為：(一)系爭土
    石方是否因可歸責於被上訴人致無法變價？(二)上訴人依爭
    契約第15條及民法第491 條規定請求被上訴人給付處理系爭
    土石方費用，有無理由？茲論述如下：
  (一)關於系爭土石方是否因可歸責於被上訴人致無法變價之爭
      點：
    １、按台灣地區近年來由於社會經濟活動快速發展而邁向現
        代化國家，一般建築工程及交通經建等重大公共工程日
        益增加，其施工產出剩餘土石方數量相當龐大，為維護
        環境衛生與公共安全，確有必要妥善處理，被上訴人乃
        參照各界意見檢討修訂「營建剩餘土石方處理方案」（
        見原審卷頁47-52 ），該處理方案第陸點明定各機關之
        分工原則為：1.被上訴人負責訂定及推動營建剩餘土石
        方處理制度、政策、方案，以及督導直轄市、縣（市）
        政府執行營建剩餘土石方處理；2.各目的事業公共工程
        主辦（管）機關則負責督導所屬工程單位辦理剩餘土石
        方處理及場所設置管理，以及規劃設置、審查核准、興
        建、啟用經營土資場，並訂定營建剩餘土石方處理及場
        所設置管理法規和督導作業規定；3.縣（市）政府負責
        訂（修）定營建剩餘土石方處理及場所設置管理法規，
        辦理該管轄區內收容處理場所之申請設置、審查核准、
        興建、啟用經營，與執行營建剩餘土石方處理及處理場
        所設置管理，以及對於違規棄置剩餘土石方之處理。經
        縣政府授權營建剩餘土石方處理之工作範圍屬鄉（鎮、
        市）公所執行事項者，由該公所負責依其規定辦理（見
        原審卷頁51）。而系爭工程所在地之花蓮縣政府依此規
        定，訂頒「花蓮縣營建剩餘土石方處理要點」（見原審
        卷頁15-18 ），系爭土石方既為位在花蓮縣境內工程所
        產出之營建剩餘土石方，其處理方式即應受此處理要點
        之規範。
    ２、依「花蓮縣營建剩餘土石方處理要點」第貳、參點之規
        定，該縣對營建剩餘土石方，區分為一般「建築工程」
        、「公共工程」之剩餘土石方而異其管理方式：
      (1)一般「建築工程」之剩餘土石方，須將該等土石方之處
        理計畫納入施工計畫書，由起造人、承造人會同監造人
        於開工前申請核備，並由主管建築機關於核發之執照加
        註剩餘土石方列管數量，於建築工程開工前由承造人依
        規定自行上網申報土石方流向。且工地實際產生剩餘土
        石方前需憑執照領取運送憑證轉交監造人控管，承造人
        則應於每月月底前上網填報流向月報表，並將處理紀錄
        表及運送憑證影本申報主管建築機關（前開處理要點第
        貳點第五項參照）。
      (2)「公共工程」之剩餘土石方亦應有收容處理計畫並納入
        工程施工管理，惟由工程主辦機關負責督導承包商對於
        剩餘土石方之處理，逕送處理資料知會該府之主管建築
        機關備查，且承包廠商應依規定申報剩餘土石方處理，
        並將處理紀錄逕送工程主辦機關後，由工程主辦機關於
        每月月底前送該府主管機關備查（前開處理要點第參點
        第八項、第十二項參照）。
      (3)由上開規定可知，花蓮縣政府對於一般「建築工程」產
        出之剩餘土石方，是自行審核土石方處理方案，並於施
        工過程中，以運送憑證、數量管制及申報流向之方式，
        確認該等土石方均清運至合法場所，而非任意傾倒。至
        該府對於「公共工程」產出之剩餘土石方，則係交由工
        程主辦機關自行審核承包商提出之土石方處理方案，並
        自行督導承包商確實依該等計畫執行，相關資料再送交
        該府主管建築機關備查即可，亦即，花蓮縣政府對「公
        共工程」剩餘土石方之處理方式，並無實質審查之措施
        。
    ３、參以證人即花蓮縣政府營建廢棄土管制業務之承辦人乙
        ○○證稱：「花蓮縣政府對營建廢棄土的管制措施因工
        程為建築工程或公共工程而有不同，建築工程部分承造
        單位必須在施工前出具廢土運棄計劃書交縣府審核，縣
        府在建造執照上也會列管制數量，在施工過程中會確實
        掌握該工程的廢土是否合法傾倒至合法土資場，施工完
        成確認管制的數量與傾倒的數量相符，才發給使用執照
        。公共工程部分則由工程主辦機關負責監督審核廢土的
        流向，於工程結束後將管制的相關資料交給縣府備查即
        可」、「（花蓮縣政府之建築主管機關在「公共工程」
        之建照上加註剩餘土石方之管制數量，只名為管制，而
        目的實為確認？）當然有管制效果，只是實質的監督管
        制是主辦機關來做。」、「一般建築工程及公共工程關
        於土石方處理的差別，在於運送憑證，如果是一般建築
        工程是縣府核發，如果是公共工程是由主辦機關核發。
        」等語（見原審卷頁91、本院卷頁90反面-91 ）。益徵
        花蓮縣政府對於公共工程剩餘土石方之管制，係在建築
        執照上加註剩餘土石方管制數量，其後則由主辦機關負
        責核發運送憑證以管制流向，再將剩餘土石方處理結果
        副知花蓮縣政府備查。
    ４、系爭工程之主辦機關為被上訴人，而被上訴人為內政部
        所屬機關，系爭工程屬公共工程，此復為被上訴人所自
        陳（見本院卷頁149）。準此，系爭工程剩餘土石方之
        管制應循前述花蓮縣政府對公共工程剩餘土石方之管制
        程序而為，由設計建築師提送營建剩餘土石方處理計畫
        書報花蓮縣政府核備，由花蓮縣政府主管建築機關於建
        造執照上加註剩餘土石方列管數量，其後則由系爭工程
        主辦機關負責督導承包商對營建剩餘土石方之處理，並
        將處理資料副知花蓮縣政府主管建築機關備查。此有花
        蓮縣政府97年12月24日府城建字第0970182847號函附卷
        可稽，並經證人乙○○證述屬實（見本院卷頁101-102
        、原審卷頁93）。經查：
      (1)本件被上訴人所委任之系爭工程設計建築師鍾九如於94
        年3月15日出具「拆除計劃書」及 「營建工程剩餘土石
        方處理計劃書」，會同起造人國立花蓮師範學院附設實
        驗國民小學，向花蓮縣政府申請系爭工程之拆除暨建造
        執照。其中「拆除計劃書」記載：「…貳：拆除建築物
        之材料依下列分類處理一營建工程剩餘土石方類（依規
        定需運至合法土資廠如磚瓦混凝土）數量如下：（空白
        ）二可以回收可利用類：交由資源回收處理屬木材數量
        如下：（空白）三興建工程廢棄物（即除了以上二類外
        ，應交由合法廢棄物處理營運至合法廢棄物處理場）數
        量如下：6535.34 m3」（見本院卷頁64）；另於「營建
        工程剩餘土石方處理計劃書」記載：「本工程棄土數量
        ：挖方－填方＝3887.53m3，本工程總運輸數量＝3887.
        53m3×1.3＝5053.78m3」、「本工程拆除（版、柱、樑
        、牆）數量總計987.7m3，總運輸數量＝1481.55m3」、
        「本工程棄土總量：挖填土＋拆除量＝6535.34m3」等
        語（見本院卷頁66、67）。嗣經花蓮縣政府主管建築機
        關於核發之系爭工程建造執照背面「列管加註欄」據以
        註記「剩餘土石方管制紀錄：B2類土方量：5,053.79m3
         、B5類土方量：第一階段162m3、第二階段1319.55m3
        ，以上二階段土方量需在使用執照申請前清運完畢」等
        語（見本院卷頁56），以確定列管數量等事實，有花蓮
        縣政府94年7月6日府城建執字第94A0866號建造執照、
        拆除計劃書、營建工程剩餘土石方處理計劃書附卷可稽
        ，並經證人乙○○、鍾九如證述屬實（見本院卷頁55-5
        6、64-67、91反面、92反面），自堪採信。
      (2)被上訴人雖辯稱：兩造係於94年9月27日簽訂系爭契約
        ，並無適用96年3月15日被上訴人所修訂之「營建剩餘
        土石方處理方案」第參、二、(三)「公共工程剩餘土石方
        屬可再利用物，工程主辦機關得估算其處理成本及價值
        ，列入競標之工程項目並明定於預算及納入工程契約書
        。前項可再利用物料之處理，不受本方案規定之限制…
        … 」之規定餘地，而應適用92年9月16日修訂之處理方
        案規定等語。惟查，依被上訴人92年9月16日所修訂「
        營建剩餘土石方處理方案」之第參、二、(六)規定，亦明
        文「公共工程剩餘土石方屬可再利用物，工程主辦（管
        ）機關得估算其處理成本及價值，列入競標之工程項目
        並明定於預算及納入工程契約書。前項可再利用物料之
        處理，不受本方案規定之限制……」等語（見本院卷頁
        120）。而被上訴人自陳：所謂「 前項可再利用物料之
        處理，不受本方案規定之限制」乃指可再利用物料如果
        可用於原工程之回填，亦或於同一主辦機關內不同工地
        內有互為需求時（將甲地之剩餘土石方運送至有土石方
        需求之乙工地），此時該可再利用土石方物料並未流經
        一般土資場處理，就不受當地主管機關剩餘土石方之流
        向管制等語（見本院卷頁117 ）。又公共工程主辦機關
        就上開「可再利用物料」須於發包後上網記載土質種類
        及數量。直轄市、縣（市）政府或公共工程主辦機關為
        調度或回收再利用營建剩餘土石方，得將原編列土石方
        處理費用或購買土石方費用變更為土石方相關作業費用
        ，亦有花蓮縣政府97年1月8日府城建字第09601797580
        號函可憑（見原審卷頁60）。準此可知，公共工程之剩
        餘土石方如可再次利用，主辦工程機關自應依上開規定
        辦理。
      (3)至證人乙○○於原審雖證稱：「依據內政部的營建剩餘
        土石方處理方案，公共工程廢土是否可以變價，要由雙
        方在契約中自行約定，如果約定是可以變價的土石方，
        即使建造執照上有記載廢土管制數量，縣府在施工過程
        中也不會去管這些廢土的流向，亦即這些廢土是否可變
        價，和建造執照上有無記載廢土數量管制無關」等語在
        卷（見原審卷頁92）；嗣於本院則改稱：「花蓮縣營建
        剩餘土石方處理要點」就土石方變價的處理問題未規定
        ，本件縣府係依建築師之計畫書在建造執照上註記列管
        數量，並不清楚兩造就系爭土石方有變價約定等語（見
        本院卷頁91反面）。是尚難據證人乙○○之證詞遽為系
        爭土石方經花蓮縣政府主管建築機關於建築執照上註記
        列管數量全無影響其流向及變價可能性。經本院函詢花
        蓮縣政府關於系爭工程於建築執照加註列管之剩餘土石
        方數量，是否仍須受「花蓮縣營建剩餘土石方處理要點
        」第貳、五六七點有關一般建築工程規定之限制；經花
        蓮縣政府以97年12月24府城建字第0970182847號函復：
        「依據『花蓮縣營建剩餘土石方處理要點』貳、第五六
        七點規定，建築工程或拆除工程取得執照後，依規定向
        本府主管機關或公共工程主辦單位領取營建剩餘土石方
        運送憑證，依處理計畫書運棄土石方，若違反者未依計
        畫書辦理，屬營建剩餘土石方者，承造人應負限期清除
        違規現場回復原土地使用目的與功能，逾期未清除回復
        原土地用目的與功能者，依建築法第58條規定辦理外，
        並依營造業管理規則規定移送懲戒，監造人及營造業主
        任技師或專任工程人員監督不周應負連帶之責任移送懲
        戒。屬廢棄物者，依廢棄物清理法相關規定，追究責任
        與處分。」等語（見本院卷頁102 ）。準此以觀，花蓮
        縣政府對於公共工程剩餘土石方之管制，係在建築執照
        上加註剩餘土石方管制數量，其後則由主辦機關負責核
        發運送憑證以管制流向，再將剩餘土石方處理結果副知
        花蓮縣政府備查，已如上述，而花蓮縣政府亦認系爭公
        共工程建造執照既經加註剩餘土石方列管數量，即應憑
        公共工程主辦單位核發之運送憑證，並依處理計畫書運
        棄土石方。
      (4)兩造於94年9 月27日簽訂系爭契約，約定由上訴人承攬
        被上訴人之系爭工程，並就系爭土石方以有價土石方處
        理，以負值計價，即認系爭土石方得由上訴人轉售他人
        ，所得價金可抵被上訴人應付之承攬報酬，為兩造不爭
        執，已如上述，足見被上訴人將系爭土石方列為得變價
        之「可再利用物料」並予以折價抵付承攬報酬。惟查：
        被上訴人委任設計建築師鍾九如於申請系爭工程建造
          執照時所提出之拆除計劃書及處理計劃書，已將包含
          系爭土石方在內之全部土方數量6535.34 m3均列為「
          三興建工程廢棄物」即應交由合法廢棄物處理場處理
          ，已如上述。
        被上訴人就系爭工程之剩餘土石方流向及種類、數量
          上網申報「工程別：公共工程」、「工程流向編號：
          EE K02411」、「土資場名稱：威神企業有限公司…
          合法收容處理場所」、「流向：出土」、「土質：B2
          -1」、「數量合計5055立方公尺」（見原審卷頁56）
          。
        被上訴人就系爭土石方核發之運送處理證明文件（即
          運送憑證，見本院卷頁35），亦記載「依據廢棄物清
          理法第九條制作，運送車輛隨車攜帶以供攔檢」、「
          工程餘土流向管制編號：EEK02411」、「載運內容（
          土質）B2」、「收容處理場所名稱：威神企業有限公
          司、負責人梁億宏」等語（見本院卷頁35）。
        威神企業有限公司出具之營建剩餘土石方運送處理證
          明書記載「工程性質：公共工程」、「工程名稱：花
          師附小校園整建二期工程」、「原同意收容量5053.7
          9 立方公尺、實際總收容量5055立方公尺」等語（見
          本院卷頁107）。
        威神企業有限公司負責人梁億宏於原審證稱：「（問
          ：有些工程的廢土可以變價，實務上如何操作？）這
          些要變價的廢土可以去賣給有填地需要的人，但在花
          蓮的轉運再利用土資場，幾乎不會付費去買工程廢土
          ，因為工程廢土需要分類處理後才能再利用，而處理
          這些廢土的機器費用很高，要設這種類型土資場投資
          很大，所以不會付費去買進工程廢土，如果要買廢土
          可以直接去向花蓮縣府買河川疏濬的土，那些土都很
          乾淨，回來加工就可以，不需要經過處理…是原告（
          即上訴人）付費給我，我才收他的工程廢棄土」等語
          （見原審卷第96頁）。
        互核以觀，堪認位於花蓮縣內之合法轉運再利用型土資
        場，幾乎不願付費收購工程廢土，而被上訴人就系爭工
        程所提出之拆除計劃書及處理計劃書，均將系爭土石方
        列為「興建工程廢棄物」，迄未表明係「可再利用物料
        」，花蓮縣政府乃依上開計劃書在建造執照上就系爭土
        石方數量加註列管，其後被上訴人仍依廢棄物清理法第
        9 條制作核發運送憑證，並依上開處理計劃書管制系爭
        土石方須運棄合法土方收容場之流向，再由該土方容場
        出具系爭土石方處理結果之證明書以副知花蓮縣政府備
        查。易言之，被上訴人雖於系爭契約將系爭土石方列為
        有價土石方以折抵承攬報酬，惟程序上僅依一般公共工
        程剩餘土石方作為棄土處理，全未依其於92年9 月16日
        所修訂「營建剩餘土石方處理方案」之第參、二、(六)規
        定將系爭土石方列為「可再利用物料」之方式辦理，則
        其以上訴人應自行負擔合法土方收容場是否收購之風險
        云云，難認有據。本件因被上訴人未將系爭土石方當作
        可再利用物料處理，致僅得運棄至難以變價之花蓮縣內
        合法土方收容場當工程廢土處理，實難認非不可歸責被
        上訴人致給付不能。
    ５、按因可歸責於債務人之事由，致給付不能者，債權人得
        請求賠償損害，為民法第226條第1項所明定。兩造就系
        爭工程締有承攬契約，上訴人依約負有完成工作，被上
        訴人則負有給付承攬報酬之義務。又兩造已約定於上訴
        人進行工程時所產出之系爭土石方為有價土石方，並以
        該等土石方之價值折抵部分被上訴人應給付之承攬報酬
        1,478,635元 ，是系爭土石方倘因可歸責於被上訴人之
        事由而不可變價，被上訴人即依上開規定對上訴人負損
        害賠償之責。而本件因被上訴人未將系爭土石方當作可
        再利用物料處理，致僅得運棄至難以變價之花蓮縣內合
        法土方收容場當工程廢土處理，難認非不可歸責被上訴
        人致給付不能，既如上述，則上訴人主張被上訴人有給
        付不能情事，依上開規定賠償1,478,635 元之損害及自
        起訴狀繕本送達翌日起加計法定遲延利息，尚非無據，
        應予准許。上訴人依民法第226條第1項規定請求損害賠
        償，既有理由，則其併依民法第353條準用第226條第1
        項之規定主張被上訴人應負權利瑕疵擔保責任云云，爰
        無再予論述之必要，附此敘明。
  (二)上訴人依系爭契約第15條及民法第491條規定請求被上訴
      人給付處理系爭土石方費用之爭點：
    １、兩造已約定系爭土石方為有價土石方，即以系爭土石方
        變價所得折抵被上訴人應給付之部分承攬報酬，而未再
        將上訴人處理該等土石方所衍生之費用，列為承攬報酬
        之一部，此觀卷附工程契約書之詳細價目表即明（見原
        審卷頁7 ），上訴人依系爭契約即無權請求被上訴人給
        付處理系爭土石方所衍生之費用。
    ２、至上訴人以系爭土石方因可歸責於被上訴人之事由致給
        付不能，依民法第226條第1項之規定請求被上訴人賠償
        1,478,635 元之損害及自起訴狀繕本送達翌日起加計法
        定遲延利息，尚非無據，固如上述，惟上訴人處理系爭
        土石方仍難認係屬兩造約定之承攬工作項目。則上訴人
        就此部分處理費用，主張被上訴人應依系爭契約第15條
        辦理變更契約並依民法第491條規定給付承攬報酬1,886
        ,114 元云云，為無理由，不應准許。
五、綜上所述，上訴人依民法第226條第1項之規定，請求上訴人
    給付1,478,635 元及自起訴狀繕本送達翌日即96年10月18日
    （見原審卷頁30）起至清償日止，按年息5%計算之法定遲延
    利息，為有理由，應予准許。逾此範圍所為請求，為無理由
    ，應予駁回。原審就上開應准許部分，為上訴人敗訴之判決
    並駁回其假執行之聲請，尚有未洽，上訴意旨求予廢棄改判
    ，為有理由，爰由本院予以廢棄改判如主文第二項所示。至
    於上訴人之請求不應准許部分，原判決為上訴人敗訴之判決
    ，並駁回其假執行之聲請，經核於法並無不合，上訴意旨求
    予廢棄改判，為無理由，應駁回其上訴。又本判決所命給付
    未逾150萬元 ，不得上訴第三審，經本院判決後即告確定，
    核無宣告假執行之必要，附此敘明。
六、本件事證已明，兩造其餘攻擊防禦方法與所舉證據，核與本
    件判決結果不生影響，爰不再逐一論駁，附此敘明。
丙、據上論結，本件上訴為一部有理由、一部無理由，依民事訴
    訟法第449條第1項、第450條、第79條，判決如主文。
中    華    民    國    98    年    4     月    29    日
                    民事第十四庭
                        審判長法  官  張  蘭
                              法  官  黃麟倫
                              法  官  鄭純惠
正本係照原本作成。
上訴人如不服本判決，應於收受送達後20日內向本院提出上訴書
狀，其未表明上訴理由者，應於提出上訴後20日內向本院補提理
由書狀（均須按他造當事人之人數附繕本）上訴時應提出委任律
師或具有律師資格之人之委任狀；委任有律師資格者，另應附具
律師資格證書及釋明委任人與受任人有民事訴訟法第466條之1第
1項但書或第2項（詳附註）所定關係之釋明文書影本。
中    華    民    國    98    年    4     月    30    日
                              書記官  劉麗芬
附註：
民事訴訟法第466條之1（第1項、第2項）：
對於第二審判決上訴，上訴人應委任律師為訴訟代理人。但上訴
人或其他法定代理人具有律師資格者，不在此限。
上訴人之配偶、三親等內之血親、二親等內之姻親，或上訴人為
法人、中央或地方機關時，其所屬專任人員具有律師資格並經法
院認為適當者，亦得為第三審訴訟代理人。


司法院資訊處製作；財團法人民間司法改革基金會備份。
